---
title: 'Pràctica 2: Com realitzar la neteja i l''anàlisi de dades?'
author: "Gerard Ramos Gambús i Oriol Caravaca Muller"
date: "2023-01-03"

output:
  html_document:
    df_print: paged
    toc: true
    toc_float: true
    toc_collapsed: true
toc_depth: 3
number_sections: true
theme: lumen
---

```{r setup, include=FALSE}
knitr::opts_chunk$set(echo = TRUE)
library(corrplot)
library(car)
library(caret)

```

##  Carrega
```{r read csv}
heart <- read.csv("heart.csv")

```
##  Exploració del dataset
```{r summary}

str(heart)
summary(heart)

colSums(is.na(heart))
colSums(heart == " ")
```

##  Visualització
Només se seleccionen les variables on és possible que hi hagi outliers havent vist abans els rangs on es mouen aquestes variables i el summary
```{r outliers}
boxplot(heart$trtbps)
boxplot(heart$chol)
boxplot(heart$restecg)
boxplot(heart$thalachh)
boxplot(heart$oldpeak)
boxplot(heart$slp)
boxplot(heart$caa)
boxplot(heart$thall)
```





##  Regressió logística.

### Generació dels conjunts d’entrenament i de test
```{r RL1 }
set.seed(1234)

split <- sample(c(TRUE, FALSE), nrow(heart), replace=TRUE, prob=c(0.8,0.2))
train  <- heart[split, ]
test   <- heart[!split, ]
```
### Estimació del model 

####  Estimació model.

```{r RL2}
model <- glm(output~age+sex+cp+trtbps+chol+fbs+restecg+thalachh+exng+oldpeak+slp+caa+thall,data=train,        family=binomial(link=logit))
summary(model)

```

####  Analisi de col·linealitat 

Al fer un estudi de la col·linealitat, veiem que tant per la matriu de correlacions com utilitzant els coeficients VIF no existeix col·linealitat.

```{r RL3}
corrplot(cor(heart), method = "number")
vif(model)

```

####  Model final

Tenint en compte els la diferencia entre nivells de significació ens quedem amb aquelles variables que compleixen p<α on α =0,5. Així doncs obtenim el model final:
```{r RL4}
modelF <- glm(output~age+sex+cp+trtbps+chol+fbs+restecg+thalachh+exng+oldpeak+slp+caa+thall,data=train,        family=binomial(link=logit))
summary(modelF)

```
#### Bondat de l'ajust mitjançant Chi-quadrat.
Com que el valor p es 0 podem dir que el ModlF, és un model bo.
```{r RL5}
chi2<-sum(residuals(modelF,type="pearson")^2)
d=modelF$df.null-modelF$df.residual
p=1-pchisq(chi2, df=d)

resp <-c(chi2,d,p)
names(resp)<-c("Chi-quadrat","Graus" ,"p"  )
resp
```
###  Avaluació del model
```{r RL6}

convert<-function (val){
  if(val >=0.5){
    return(1)
  }else{
    return(0)
  }
}
pred<-predict(modelF, newdata = test,type ="response")
predict<-lapply(pred,convert)

cf<-confusionMatrix(data=as.factor(as.numeric(predict)), reference = as.factor(test$output))
cf$table
cf$overall["Accuracy"]
cf$byClass["Sensitivity"]
cf$byClass["Specificity"]

```

###  Estudi del OR del model de regressió logistica
