---
title: 'Pràctica 2: Com realitzar la neteja i l''anàlisi de dades?'
author: "Gerard Ramos Gambús i Oriol Caravaca Muller"
date: "2023-01-03"
output:
  html_document:
    df_print: paged
    toc: yes
    toc_float: yes
    toc_collapsed: yes
  pdf_document:
    toc: yes
  word_document:
    toc: yes
toc_depth: 4
number_sections: yes
theme: lumen
---

```{r setup, include=FALSE}
knitr::opts_chunk$set(echo = TRUE)
Sys.getlocale ("LC_CTYPE")
library(corrplot)
library(VIM)
library(car)
library(caret)
library(ggplot2)
library(modelsummary)
library(pROC)
```

## Carrega

Carreguem el dataset, observem que s'ha carregat correctament amb 303 observacions i 14 variables.

```{r read csv}
heart <- read.csv("heart.csv")

heart_numeric<-heart

heart$sex <- as.factor(heart$sex)
heart$cp <- as.factor(heart$cp)
heart$fbs <- as.factor(heart$fbs)
heart$restecg <- as.factor(heart$restecg)
heart$exng <- as.factor(heart$exng)
heart$slp <- as.factor(heart$slp)
heart$caa <- as.factor(heart$caa)
heart$thall <- as.factor(heart$thall)


str(heart)
```

La descripció del dataset es la següent:

-   age: Edat de la persona

-   sex: Gènere de la persona

-   cp: Tipus de dolor toràcic

        1 = angina típica
        2 = angina atípica
        3 = dolor no anginós
        4 = asimptomàtic

-   trtbps: Pressió arterial en repòs (en mm Hg)

-   chol: Colestorol en mg/dl obtingut mitjançant el sensor IMC

-   fbs: Sucre en sang en dejú \> 120 mg/dl

        (1 = cert; 0 = fals)

-   restecg: Resultats electrocardiogràfics en repòs

        0 = normal
        1 = tenir una anomalia de l'ona ST-T
        2 = mostra una hipertròfia ventricular esquerre probable o definitiva

-   thalachh: Freqüència cardíaca màxima aconseguida

-   exng: Angina induïda per l'exercici

        (1 = sí; 0 = no)

-   oldpeak: Depressió del ST induïda per l'exercici en relació amb el repòs

-   slp: El pendent del segment ST de l'exercici màxim

        0 = sense pendent
        1 = pla
        2 = pendent avall

-   caa: Nombre de vasos principals (0-3)

-   thall: Talassèmia

        0 = nul
        1 = defecte fixat
        2 = normal
        3 = defecte reversible

-   output:Sortida

        0 = menys probabilitat d'atac cardíac 
        1 = més probabilitat d'atac cardíac

## Exploració del dataset

Extraiem un resum del la distribució de les variables i en busquem valors nulls. No apareixen valors nulls en les dades.

```{r summary}

summary(heart)

colSums(is.na(heart))
colSums(heart == " ")
```

## Visualització

Visualitzem la distribució de les variables, utilitzem diagrames de caixa per a les variables continues i diagrames de barres per a les variables categoriques.

```{r visualitzacio}
par(mfrow=c(2,2))

boxplot(heart$age, horizontal=TRUE, main="Edat (age)" ,outcol="red")
barplot(prop.table(table(heart$sex)),main="Sexe (sex)")
barplot(prop.table(table(heart$cp)),main="Dolor toràcic (cp) ")
boxplot(heart$trtbps, horizontal=TRUE, main="Pressió arterial (trtbps)" ,outcol="red")
boxplot(heart$chol, horizontal=TRUE, main="Colestorol (chol)",outcol="red")
barplot(prop.table(table(heart$fbs)),main="Sucre en sang (fbs)")
barplot(prop.table(table(heart$restecg)),main="Electrocardiogràfs (restecg)")
boxplot(heart$thalachh, horizontal=TRUE, main="F. cardíaca màxima (thalachh)",outcol="red")
barplot(prop.table(table(heart$exng)),main="Angina induïda (exng)")
boxplot(heart$oldpeak, horizontal=TRUE, main="Depressió del ST (oldpeak)",outcol="red")
barplot(prop.table(table(heart$slp)),main="Pendent del ST (slp) ")
barplot(prop.table(table(heart$slp)), main="Nº Vasos (caa)")
barplot(prop.table(table(heart$thall)),main="Talassèmia (thall)")
barplot(prop.table(table(heart$output)),main="Prob. atac de cor (output)")

```

## Neteja de les dades

Tenint en compte la descipció, exploració i visualització del dataset, es determina que existeixen valors atipics, Aixì doncs es decideix fer una imputació de valors per eliminar la presencia d'aquest outliners.

Per el valor null que ens apareix a la variable categorica Talassèmia s'inputa el valor 'normal'; per el valor 4 de la variable 'caa' s'imputa el valor 3; per a la resta d'oultiners de les variables continues s'utilitza l'algorimetme KNN per fer-ne l'imputació.

### Valors atípics

Eliminem els valor atipics.

```{r find outliers}

outliers_trtbps <- which(heart$trtbps %in% boxplot.stats(heart$trtbps)$out)
heart$trtbps[outliers_trtbps] <- NA
outliers_chol <- which(heart$chol %in% boxplot.stats(heart$chol)$out)
heart$chol[outliers_chol] <- NA
outliers_thalachh <- which(heart$thalachh %in% boxplot.stats(heart$thalachh)$out)
heart$thalachh[outliers_thalachh] <- NA
outliers_oldpeak <- which(heart$oldpeak %in% boxplot.stats(heart$oldpeak)$out)
heart$oldpeak[outliers_oldpeak] <- NA

```

### Imputació de valors

Imputem thall i caa.

```{r fill categoriques}
heart$thall[heart$thall ==0] <- 2
heart$caa[heart$caa ==4] <- 3
```

Imputem els outliners.

```{r fill outliers}

columnesImputar<-colnames(heart)[colSums(is.na(heart)) > 0]
heart <-  kNN(heart, variable = columnesImputar, k = 5)

```

## Anàlisi de dades

```{r }

par(mfrow=c(1,2))

props<-prop.table(table(heart$sex))
lbls <-  c("Dona", "Home")
pct <- round(props/sum(props)*100)
lbls <- paste(lbls, pct) 
lbls <- paste(lbls,"%",sep="") 
pie( props, labels = lbls , main = "% obs. segons sexe")

props<-prop.table(table(heart$output))
lbls <-  c("Baix", "Alt")
pct <- round(props/sum(props)*100)
lbls <- paste(lbls, pct) 
lbls <- paste(lbls,"%",sep="") 
pie( props, labels = lbls , main = "% obs segons risc d'infart")
```

```{r sex vs cp}
counts <- table(heart$sex, heart$cp)
colors <- c("blue", "lightgrey")
barplot(prop.table(counts), beside = TRUE, col = colors, 
        axes = TRUE,
        xlab = "Gènere",
        ylab = "Percentatge",
        main = "Tipus de dolor de pit segons el gènere",
        legend = c("Dona", "Home"))
```

Atenent al gràfic, els homes tenen bastantes mes angines típiques que les dones.

```{r trtbps vs chol}
counts <- table(heart$output, heart$restecg)
colors <- c("blue", "lightgrey")
barplot(prop.table(counts), beside = TRUE, col = colors, 
        axes = TRUE,
        xlab = "Electrocardiographic results",
        ylab = "Percentatge",
        main = "Possibilitat de tenir un atac al cor en funció dels resultats electro",
        legend = c("Baixa prob", "Alta prob"))
```

Segons els resultats electrocardiogràfics, hi ha una alta probabilitat de tenir un atac al cor si hi ha anomalies de l'ona ST-T.

```{r segment}
heart_aux <- heart
heart_aux["segment_age"] <- cut(heart_aux$age, breaks = c(27,40,55,65,78), labels = c("Jove/Adult", "Adult", "Gent gran", "Avis"))
```

```{r}
counts <- table(heart_aux$segment_age, heart$output)
colors <- c("blue", "lightgrey","black","green")
barplot(prop.table(counts), beside = TRUE, col = colors, 
        axes = TRUE,
        xlab = "Probabilitat 0 baixa - 1 alta",
        ylab = "Percentatge",
        main = "Possibilitat de tenir un atac al cor en funció de l'edat",
        legend = c("Jove/Adult", "Adult", "Gent gran", "Avis"))
```

Les persones Adultes que tenen entre 40 i 55 anys son les més propenses a patir un atac al cor.

## Normalitat i Homoscedasticitat.

### Normalitat

Per a cada variable continua s'aplica un test Shapiro-Wilk i s'en mostra la distribució amb un grafic de densitat per comprovar-ne la normalitat. Només la variable 'chol' passa el test, afortunadament sabem que gracies el teorema del limit central si el nombre d'observacions es major que 30 les variables es poden tractar coma variables amb distribució normal.

```{r}
par(mfrow=c(3,2))
variables <- c("age","trtbps","chol","thalachh","oldpeak")
for ( vars in variables){ 
  x<-heart[,vars]
  plot(density(x), main=vars )
  abline(v = mean(x), col = "darkred")
  res<- shapiro.test(x)
  print(paste("Shapiro-Wilk per a la variable",vars))
  print(res)
  if( res$p.value >0.05){
    print(paste(vars,"segeuix una distribució normal"))
  } else {
        print(paste(vars,"No segeuix una distribució normal"))
  }
  
  x_sa<-heart[heart$output==0,vars]
  x_malalt<-heart[heart$output==1,vars]
   if( shapiro.test(x_sa)$p.value>0.05){
    print(paste(paste("Per a la variable",vars),"la distribució dels pacients sans segueix una distribució normal."))
  } else {
     print(paste(paste("Per a la variable",vars),"la distribució dels pacients sans No segueix una distribució normal."))
  } 
  if( shapiro.test(x_sa)$p.value>0.05){
    print(paste(paste("Per a la variable",vars),"la distribució dels pacients malats segueix una distribució normal."))
  } else {
     print(paste(paste("Per a la variable",vars),"la distribució dels pacients malalts No segueix una distribució normal."))
  }
  x_dona<-heart[heart$sex==0,vars]
  x_home<-heart[heart$sex==1,vars]
   if( shapiro.test(x_dona)$p.value>0.05){
    print(paste(paste("Per a la variable",vars),"la distribució de les dones segueix una distribució normal."))
  } else {
     print(paste(paste("Per a la variable",vars),"la distribució dels dones No segueix una distribució normal."))
  } 
  if( shapiro.test(x_home)$p.value>0.05){
    print(paste(paste("Per a la variable",vars),"la distribució dels homes segueix una distribució normal."))
  } else {
     print(paste(paste("Per a la variable",vars),"la distribució dels homes No segueix una distribució normal."))
  }
}

```

### Homoscedasticitat

Per cada variable continua es comprova la Homoscedasticitat entre la seva distribució en relació a la probabilitat de patir un infart i al sexe.

```{r}

variables <- c("age","trtbps","chol","thalachh","oldpeak")
for ( vars in variables){ 
  x_sa<-heart[heart$output==0,vars]
  x_malalt<-heart[heart$output==1,vars]
   if( var.test(x_sa,x_malalt)$statistic==1){
    print(paste("No exisisteix diferencies entre variences respecte la probabilitat de infart per a la variable",vars))
  } else {
    print(paste("Exisisteix diferencies entre variences respecte la probabilitat de infart per a la variable",vars))
  } 
  
  x_dona<-heart[heart$sex==0,vars]
  x_home<-heart[heart$sex==1,vars]
  if( var.test(x_dona,x_home)$statistic==1){
    print(paste("No exisisteix diferencies entre variences respecte el sexe per a la variable",vars))
  } else {
    print(paste("Exisisteix diferencies entre variences respecte el sexe per a la variable",vars))
  }
}

```

## El sexe influeix en el risc de infart?.

### Hipòtesi nul·la i l'alternativa

H0 : No existeix correlacio entre les variables

H1 : Existeixen correlació entre les variables.

### Test

Apliquem Chi-square test, com que p \< 0.05 rebutjem la hipotesis nulla. El sexe afecta a la nota.

```{r}
 chisq.test(heart$sex, heart$output, correct=FALSE)

```

## L'edat afecta al risc de infart?.

### Hipòtesi nul·la i l'alternativa

H0 : No existeix correlacio entre les variables

H1 : Existeixen correlació entre les variables.

### Test

Apliquem Chi-square test, com que p \> 0.05 acceptem la hipotesis nulla. L'edat no influeix en el risc d'infart.

```{r}
 chisq.test(heart$age, heart$output, correct=FALSE)
```

## El colesterol en sang afecta al risc de infart?.

### Hipòtesi nul·la i l'alternativa

H0 : No existeix correlacio entre les variables

H1 : Existeixen correlació entre les variables.

### Test

Apliquem Chi-square test, com que p \> 0.05 acceptem la hipotesis nulla. El colesterol en sang no influeix en el risc d'infart.

```{r}
 chisq.test(heart$chol, heart$output, correct=FALSE)
```

## Model de Regressió logistica

### Generació dels conjunts d'entrenament i de test

```{r RL1 }
set.seed(1234)
split <- sample(c(TRUE, FALSE), nrow(heart), replace=TRUE, prob=c(0.8,0.2))
train  <- heart[split, ]
test   <- heart[!split, ]
```

### Estimació del model 



#### Estimació inicial 

```{r RL2}

model <- glm(output~age+sex+cp+trtbps+chol+fbs+restecg+thalachh+exng+oldpeak+slp+caa+thall,data=train,   family=binomial(link=logit))
summary(model)

```

#### Analisi de col·linealitat

Al fer un estudi de la col·linealitat, veiem que tant per la matriu de correlacions com utilitzant els coeficients VIF no existeix col·linealitat.

```{r RL3}
corrplot(cor(heart_numeric), method = "number")
vif(model)

```

### Model final

Tenint en compte els la diferencia entre nivells de significació ens quedem amb aquelles variables que compleixen p\<α on α =0,1. Així doncs obtenim el model final:

```{r RL4}
modelF <- glm(output~sex+cp+chol+thalachh+exng+slp+caa+thall,data=train,        family=binomial(link=logit))
summary(modelF)

```



#### Bondat de l'ajust mitjançant Chi-quadrat.

Com que el valor p es 0 podem dir que el ModlF, és un model bo.

```{r RL5}
chi2<-sum(residuals(modelF,type="pearson")^2)
d=modelF$df.null-modelF$df.residual
p=1-pchisq(chi2, df=d)

resp <-c(chi2,d,p)
names(resp)<-c("Chi-quadrat","Graus" ,"p"  )
resp

G <- modelF$null.deviance - modelF$deviance
G
```

#### Avaluació del model

```{r RL6}
convert<-function (val){
  if(val >=0.5){
    return(1)
  }else{
    return(0)
  }
}
pred<-predict(modelF, newdata = test,type ="response")
predict<-lapply(pred,convert)

cf<-confusionMatrix(data=as.factor(as.numeric(predict)), reference = as.factor(test$output))
cf$table
cf$overall["Accuracy"]
cf$byClass["Sensitivity"]
cf$byClass["Specificity"]

```

#### Corva ROC

```{r}
prob=predict(modelF, heart, type="response")
r=roc(heart$output, prob, data=heart)
```

```{r}
plot(r)
```

```{r}
auc(r)
```
Com es pot veure, la corva ens està representant la sensibilitat en front l\'especificitat del model.

Una forma de determinar com de bona és la corva ROC és atenent a l\'àrea sota la corva (AUC). Normalment com més a prop de 1, més bona és, i si està per sota de 0,5 és doelnta. En el nostre cas tenim un valor AUC de **0.9339**, que determina que tenim una corva molt bona.

### Estudi del OR del model de regressió logistica 

```{r calcul OR}
exp(coefficients(modelF))


```



Dels odds-ratio de cp s'en dedueix que el dolor toràcic es el principal indicador de un alt risc de infart. Tenint els pacients amb una angina atípica 10 vegades la probabilitat d'ocurrencia d'un risc alt de infart, els pacients amb una angina típica 4.7 vegades i els pacients amb un dolor agngios 7.7 vegades més probabilitats que la resta de pacients.

Aixi mateix, el pendent del segment ST és també un bon indicador de la probabilitat de ocurrencia de un risc alt de infart, sent els pacients amb un pendent negatiu 4.2 vegades més propensos a tenir un risc alt de infart.

Per altra banda es pot veure que com a principals factors protectors contre risc de infart trobem els vasos afectats, i el sexe on, per exemple, l’odds-ratio estimat per a sex=1 és 0.22, de manera que l’ocurrència de un risc alt de infart és 0,22 vegades menor, en relació al sexe=0.


### Visualitzacio del model

Finalment visualitzem el model de regressió. On es pot veure com afecten cada una de les variables al risc de infart. Sent aquelles variables a la esquerra de la grafica del model variables protectores i aquelles variables a la dreta factors de risc de cara a patir un infart. Així mateix aquelles variables que cauen a la zona gris central no tenen afectació real en la probabiltat de risc de infart.

```{r }

b <- list(geom_vline(xintercept = 0, color = 'orange'),
          annotate("rect", alpha = .1,
                   xmin = -.5, xmax = .5, 
                   ymin = -Inf, ymax = Inf),
          geom_point(aes(y = term, x = estimate), alpha = .3, 
                     size = 10, color = 'red'))

modelplot(modelF , background = b)

```




